【裁判字號】    98,訴,85
【裁判日期】    980512
【裁判案由】    違反山坡地保育利用條例
【裁判全文】
臺灣宜蘭地方法院刑事判決                98年度訴字第85號
公  訴  人  臺灣宜蘭地方法院檢察署檢察官
被      告  乙○○
            丙○○
共      同
選任辯護人  李秋銘律師
            黃金亮律師
上列被告因違反山坡地保育利用條例案件，經檢察官提起公訴（
97年度偵字第4122號），本院判決如下：
    主  文
乙○○共同違反在他人山坡地內，不得擅自從事採取土石之規定
，處有期徒刑柒月。挖土機壹台沒收。
丙○○共同違反在他人山坡地內，不得擅自從事採取土石之規定
，累犯，處有期徒刑柒月。挖土機壹台沒收。
    犯 罪 事 實
一、丙○○前因竊盜案件，經臺灣花蓮地方法院以94年度易字第
    344號判決有期徒刑6月確定，並於民國95年12月30日縮刑期
    滿執行完畢。
二、乙○○經營砂石廠，為一利企業社之負責人，向甲○○承租
    位於山坡地保育區林業用地之宜蘭縣南澳鄉○○段1135地號
    土地，作為一利企業社之廠區，並從事挖土機駕駛工作。丙○○則為砂石車司機，負責在一利企業社廠區載運砂石。乙○○與丙○○均明知上開土地為山坡地保育區林業用地，不
    得擅自從事採取土石，竟意圖為自己不法之所有，基於採取
    土石之犯意聯絡，於97年9月9日上午10時許，在上開土地廠
    區後方山溝旁，由乙○○駕駛一利企業社所有之挖土機1台
    ，挖取該處之土石，放置在由丙○○駕駛之車牌號碼720-TC
    號砂石車車斗內，共計採取7車土石，其中3車置於一利企業
    社廠區內置料至堆放，其餘4車（起訴書誤載為2車）置入洗
    石機內洗石，嗣經警獲報到場監控而查獲。
三、案經宜蘭縣政府警察局蘇澳分局報請台灣宜蘭地方法院檢察
    署檢察官偵查起訴。
    理  由
一、按被告以外之人於審判外之言詞或書面陳述，除法律有規定
    者外，不得作為證據。又被告以外之人於審判外之陳述，雖
    不符合同法第159條之1至第159條之4之規定，但經當事人於
    審判程序同意作為證據，法院審酌該言詞陳述或書面陳述作
    成之情況，認為適當者，亦得為證據。當事人、代理人或辯
    護人於法院調查證據時，知有第159條第1項不得為證據之情
    形，而未於言詞辯論終結前聲明異議者，視為有前項之同意
    ，刑事訴訟法第159條第1項及第159條之5定有明文。本院以
    下所採用被告以外之人於審判外之言詞或書面陳述，當事人
    及辯護人於本院準備程序及審判期日中均表示無意見而不予
    爭執，且迄至言詞辯論終結前亦未聲明異議，本院審酌上開
    證據資料製作時之情況，尚無違法不當之瑕疵，亦認為以之
    作為證據應屬適當，依刑事訴訟法第159條之5規定，認前揭
    證據資料均有證據能力，合先敘明。
二、訊據被告乙○○、丙○○矢口否認上開犯行，被告乙○○辯
    稱：僅係受甲○○之託清理山溝，堆置在旁做為水溝牆，並
    未採取該處土石，至於載運至一利企業社之土石，係堆置於
    山溝旁，該處之土石原為一利企業社所有云云；被告丙○○
    則辯稱：伊係受雇於偉陽股份有限公司，僅受指示前往一利
    企業社工作，依被告乙○○之指揮載運砂石，不知土石何人
    所有，亦不知該處屬於山坡地保育區林業用地云云。經查：
（一）宜蘭縣南澳鄉○○段1135地號之土地為山坡地保育區林業
      用地，有土地登記第二類謄本（偵卷16至17頁）、行政院
      農業委員會97年11月5日農授水保0000000000函暨附件（
      偵卷第30至31頁）在卷可參。被告乙○○、丙○○於97年
      9月9日上午10時許，在該處土地上採取土石之事實，業據
      被告乙○○、丙○○坦承不諱，且有證人即查緝本件之員
      警林萬寶、陳志遠、陳維敏於偵查中之證述可參，復有宜
      蘭縣政府警察局蘇澳分局澳花派出所現場勘察報告（偵卷
      第52頁）、台灣宜蘭地方法院檢察署98年2月2日勘驗筆錄
      （偵卷112至113頁）、南澳鄉公所會勘記錄暨會勘照片3
      張（警卷第28至29頁）、現場照片40張（警卷第32至51頁
      ）、監視畫面翻拍照片16張（偵卷60至63頁）、盜採現場
      圖（偵卷64頁）及現場照片5張（偵卷65至67頁）附卷可
      稽。被告乙○○、丙○○在山坡地保育區林業用地採取土
      石之事實已堪認定。
（二）次查，被告乙○○於警訊時即供述：當天伊在一利企業社
      砂石廠後方約二百至三百公尺處山區整理排水溝後，將挖
      得之砂石載至一利企業社砂石廠，其中4台送入洗石機槽
      內，3台置於堆置場等語。被告丙○○於第一次及第二次
      警訊則均供稱：當天伊在一利企業社砂石廠約二百至三百
      公尺載運土石，先將土石堆置山溝旁做水溝牆，水溝牆做
      好後，剩下6台至7台就載至一利企業社砂石廠內的儲料區
      及洗石機內等語明確。被告乙○○、丙○○於警訊中所為
      上開一致之陳述，應屬實在。再參以被告丙○○於本院審
      理中自承該7台土石係在山溝旁載下來的等情（本院審理
      筆錄第19頁），足認被告2人所採取之上開7台土石應係在
      未經地主甲○○同意清理山溝之範圍內之山溝旁擅自採取
      。至被告乙○○固於本院審理時辯稱：所挖取之土石有28
      台，其中21台是清理山溝後，將從山溝內挖出之土石，堆
      在旁邊做水溝牆，其餘7車之土石係在山溝旁採取，為一
      利企業社之前手吳雄三所堆置，此部分嗣由被告乙○○承
      接一利企業社砂石廠，伊本有處分之權限云云。惟查，被
      告乙○○自承其於93年間已承接該地，並提出營利事業統
      一發證設立變更登記申請書5份佐憑。然衡諸常情，苟被
      告已於93年間已取得該等砂石之所有權，自無將砂石留至
      將近4年後再行處理之理。再參以卷附照片所示，被告乙○○、丙○○所指稱挖取土石之位置地處山坡地，臨近山
      溝（警卷第32頁參照），並無可供堆置砂石之場所。被告
      乙○○、丙○○辯稱該處有舊有砂石堆置場，顯不可信。
      是被告乙○○、丙○○上開辯詞，應係事後卸責之詞，洵
      無可採。
（三）再查，證人甲○○於第一次警訊已明確證稱：被告乙○○
      並無告知欲如何處理清理山溝後所餘土石，伊僅同意被告
      乙○○來清山溝，伊以為被告乙○○會將所挖出之土石放
      在旁邊，不知道被告乙○○將土石載往一利企業社等語。
      於偵查中亦證述：伊沒有告知被告乙○○將所清除之土石
      讓被告乙○○自行處理，伊是告訴被告乙○○將挖起來的
      土石堆到左岸，伊不知被告乙○○將清除砂石載運至一利
      企業社洗石機洗石等語。顯見被告乙○○挖取土石7車載
      運至一利企業社，事前並未得甲○○之同意，而確係擅自
      未經同意而採取無誤。至證人甲○○於本院審理時固改稱
      ：因為強烈颱風來襲，伊委託被告乙○○清理山溝，如果
      開挖山溝的土石有餘，伊不反對將剩下的土石運到一利企
      業社，亦不認為被告乙○○竊盜伊之土石等語，僅係事後
      迴護被告乙○○、丙○○之詞，且此等事後之同意，就被
      告乙○○、丙○○已構成犯罪之事實自不生影響。
（四）末查，一利企業社前所租用位於宜蘭縣南澳鄉○○段1120
      、1121、1125地號之山坡地保育區農牧用地，未擬具水土
      保持計畫即擅自堆積土石，經宜蘭縣政府處以罰鍰，有宜
      蘭縣政府95年8月22日府農保字第0950104871號函在卷可
      參。被告丙○○自承知悉上情，且本件土地與上開土地相
      鄰，而被告丙○○在一利企業社廠區工作達一年餘，又非
      甫出社會或智識低落之人，應對一利企業社所在之土地屬
      山坡地乙節有所知悉。是被告丙○○辯稱不知該處為山坡
      地云云，亦係卸責之詞，不足採信。事證明確，被告2人
      之犯行應均堪認定。
三、核被告2人所為，均係犯山坡地保育利用條例第34條第1項之
    違反在他人山坡地內，不得擅自從事採取土石之規定罪。山
    坡地保育利用條例第34條第1項之違反在他人山坡地內，不
    得擅自從事採取土石堆之規定罪，乃刑法第320條第1項之竊
    盜罪之特別規定，依特別法優於普通法之法律競合關係，應
    擇一適用山坡地保育利用條例第34條第1項之罪予以論處。
    被告2人就上開犯行，有犯意之聯絡與行為之分擔，為共同
    正犯。被告丙○○前因竊盜案件，經臺灣花蓮地方法院以94
    年度易字第344號判決有期徒刑6月確定，並於95年12月30日
    縮刑期滿執行完畢，有台灣高等法院被告前案紀錄表1份在
    卷足憑，其於5年內再犯本件有期徒刑以上之罪，核屬累犯
    ，依刑法第47條第1項之規定加重其刑。爰審酌被告2人擅自
    從事採取土石之情節、破壞國土之有效保育之危害程度、盜
    採砂石之次數，及渠等生活狀況、智識程度，及於本院審理
    中否認犯行等一切情狀，量處如主文所示之刑。末按犯山坡
    地保育利用條例第34條之罪者，其所使用之機具沒收之，同
    條例第34條第4項定有明文。此乃為刑法之特別規定，採義
    務沒收主義，但上開法條既無「不問屬於犯人與否，沒收之
    」之規定，仍應以該物品屬於犯人所有者為限，始應予以沒
    收。被告乙○○與丙○○共同為本件犯行所使用之機具挖土
    機1台，為被告乙○○所經營之一利企業社所有，此為被告
    乙○○所自承，應依上開規定予以沒收。至渠二人所使用之
    720-TC號砂石車1台，為偉陽股份有限公司所有，業據被告
    丙○○供明在卷，並無證據證明為被告2人所有，爰不予宣
    告沒收，附此敘明。
據上論斷，應依刑事訴訟法第299條第1項前段，山坡地保育利用
條例第34條第1項、第4項，刑法第11條前段、第28條、第47條第
1項判決如主文。
本案經檢察官張立言到庭執行職務
中    華    民    國    98    年    5     月    12    日
                  刑事第二庭   審判長法  官  黃永勝
                                     法  官  鄭貽馨
                                     法  官  謝佩玲
以上正本證明與原本無異。
如不服本判決應於收受送達後十日內向本院提出上訴書狀，並應
敘述具體理由；其未敘述上述理由者，應於上訴期間屆滿後二十
日內向本院補提理由書(均須按他造當事人之人數附繕本)「切勿
逕送上級法院」。
                                     書記官  李玉雲
中    華    民    國    98    年    5     月    13    日
附錄本案論罪科刑法條全文：
山坡地保育利用條例第34條
違反第 10 條規定者，處 6 月以上 5 年以下有期徒刑，得併科
新台幣 60 萬元以下罰金。
前項情形致釀成災害者，加重其刑至二分之一；因而致人於死者
，處 5 年以上 12 年以下有期徒刑，得併科新台幣 1 百萬元以
下罰金；致重傷者，處 3 年以上 10 年以下有期徒刑，得併科
新台幣 80 萬元以下罰金。
因過失犯第 1 項之罪致釀成災害者，處 1 年以下有期徒刑，得
併科新台幣60 萬元以下罰金。
第 1 項未遂犯罰之。
犯本條之罪者，其墾殖物、工作物、施工材料及所使用之機具沒
收之。


司法院資訊處製作；財團法人民間司法改革基金會備份。
